臺灣宜蘭地方法院刑事判決　　　　　　　　　　　　　　九十一年度重訴字第三號
　　公　訴　人　臺灣宜蘭地方法院檢察署檢察官
　　被　　　告　乙○○
　　選任辯護人　柯士斌
　　　　　　　　黃豪志
　　被　　　告　丙○○
　　選任辯護人　林國漳
右列被告因毒品危害防制條例等案件，經檢察官提起公訴（九十一年度偵字第二二七
號），及檢察官移請併案審理（台灣宜蘭地方法院檢察署九十一年度偵字第五九九、
一三三七號、台灣台北地方法院檢察署九十一年度偵字第五四０三號），本院判決如
左：
    主  文
乙○○、丙○○共同運輸第一級毒品，各處無期徒刑。均褫奪公權終身。扣案第一級
毒品海洛因貳拾包（合計淨重柒仟陸佰肆拾參點零肆公克、包裝重陸佰零伍點貳玖公
克、純度佰分之柒拾參點伍肆、純質淨重伍仟陸佰貳拾點陸玖公克）沒收銷燬之。另
扣案口徑9mm具有殺傷力之制式子彈（彈底標記均為R-P9mmLUGER」）貳佰顆、包裝毒
品與子彈所用物品壹批均沒收。
    事  實
一、乙○○（前於民國八十九年間，因違反懲治走私條例，經本院判處有期徒刑一年
    ，緩刑三年，刻正於緩刑期間，非累犯）於九十年九月間，認識從台北至宜蘭縣
    蘇澳鎮豆腐岬附近釣魚之不詳姓名年籍綽號「阿彬」、「阿富」之成年男子二人
    ，閒聊言談中「阿彬」、「阿富」向乙○○表示欲出資購買漁船交其捕魚謀生。
    同年十一月中旬乙○○遂邀丙○○至新竹南寮漁港購得「金震發六六號」漁船（
    統一編號ＣＴ0－000000號、總噸數四九‧六一噸），並駛回宜蘭縣蘇澳
    鎮南方澳漁港。同年十二月間，「阿彬」、「阿富」再向乙○○表示購買漁船包
    括整理漁船所費不貲，若走私毒品回本較快等語，乙○○經考慮數日後即答應「
    阿彬」等人，並邀丙○○加入，而萌與「阿彬」、「阿富」共同走私毒品之共同
    犯意聯絡，並對私運第一級毒品有不確定故意。旋於九十年十二月二十一日晚上
    八時十分許，由乙○○、丙○○分以船長、輪機長之名義，駕駛前述「金震發六
    六號」漁船，自宜蘭縣蘇澳鎮南方澳漁港經向蘇澳安檢所申報出港，依「阿彬」
    之指示，前往越南與柬埔寨交界之公海海域，同年十二月底抵達，與乘坐漁船之
    「阿彬」會合後，由丙○○於船首接駁用旅行袋包裝之物品一包交乙○○，「阿
    彬」並稱袋內除第一級毒品海洛因二十塊外尚有子彈二百發，貨是送同一人，要
    一起拿回去，到時候會有買家主動聯絡等語。乙○○、丙○○二人均明知袋內之
    物海洛因係屬毒品危害防制條例所定之第一級毒品與子彈，分係經我國行政院公
    告為甲類第一款、第四款之管制進出口物品，非經許可，不得非法運輸回國，竟
    基於與「阿彬」、「阿富」等人共同基於運輸及私運屬管制進出口物品之第一級
    毒品海洛因與子彈來台之犯意聯絡與行為分擔，由乙○○將上揭第一級毒品與子
    彈之外包紙箱拆開改換塑膠袋包裝一同藏放於漁船機艙左後舷內利用油櫃改裝之
    密艙中，而與丙○○駕駛前述漁船，共同運輸前述管制物品走私返台。迄於九十
    一年一月十五日晚上十時十分許，乙○○、丙○○駕駛前述漁船返回蘇澳鎮南方
    澳漁港時，為法務部調查局台北市調查處會同行政院海岸巡防署、內政部警政署
    保安警察第三總隊等單位據報經檢察官指揮前往查緝，而自上揭漁船油櫃密艙中
    扣得第一級毒品海洛因二十包（合計淨重七六四三‧０四公克、包裝重六０五‧
    二九公克、純度73.54%、純質淨重5620.69公克）及口徑9mm具有殺傷力之制式子
    彈（彈底標記均為R-P 9mm LUGER」）二百顆，與渠等所有用以包裝上揭扣案物
    之物品一批。
二、案經法務部調查局台北市調查處報告台灣宜蘭地方法院檢察署檢察官偵查後起訴
    、法務部調查局台北市調查處暨內政部警政署保安警察第三總隊第一大隊報告台
    灣台北地方法院檢察署檢察官呈請台灣高等法院檢察署檢察長令轉台灣宜蘭地方
    法院檢察署檢察官移請本院併案審理及台灣台北地方法院檢察署檢察官移請本院
    併案審理。
    理  由
一、右揭事實，業據被告乙○○、丙○○於檢察官偵查時及本院審理時坦承有於前述
    時間，共同駕駛上揭漁船至越南柬埔寨外海某處，接駁「阿彬」、「阿富」二人
    所有之上開毒品與子彈一批，藏放於前述漁船機艙內利用油櫃改裝之密艙中私運
    返台，而於進港時為警查獲等情不諱，核與證人即當時查獲之海巡署第一總隊第
    一一大隊第七海巡隊小隊長甲○○於本案審理時證稱所查扣之違禁物確係於前開
    漁船機艙左後舷利用油櫃改裝之密艙中起出等語屬實，並有前述扣案物品清單、
    扣案物照片及本院實地勘驗漁船密艙之勘驗筆錄與照片數幀可憑，另有記載金震
    發六六號漁船進出港紀錄之機漁船（含船員）進出港檢查表、行政院農業委員會
    漁業執照存卷可參。再者，前揭扣案疑似毒品之白色粉末與子彈等物，確係第一
    級毒品海洛因（二十包、合計淨重七六四三‧０四公克、包裝重六０五‧二九公
    克、純度73.54%、純質淨重5620.69公克）及口徑9mm具有殺傷力之制式子彈（彈
    底標記均為R-P9mmLUGER」） 二百顆，亦均有法務部調查局九十一年二月一日調
    科壹字第九一二三００二五四０號檢驗通知書、內政部警政署刑事警察局九十年
    度一月二十四日（九一）刑鑑字第一三七四七號函足參。是足信被告二人前述自
    白部分真實可採。
二、對被告二人所辯與辯護人辯護意旨不採之理由：
（一）被告乙○○於本院審理時雖辯稱：該次出海本來是要捕魚，但是「阿彬」、「
      阿富」則去電要求載運毒品以代購買漁船費用，兼用恐嚇方式口吻，使伊不得
      已才答應前往。此外於越南外海時阿彬更以威嚇手段，伊迫於受阿彬、阿富等
      人脅迫才不得不將海洛因毒品連同子彈運回台灣云云。而被告丙○○亦辯稱：
      因為被告乙○○告知伊遭恐嚇而勉強代為運毒，伊因基於朋友情誼於不知細節
      情形下與乙○○一齊出航，而子彈部分因為免遭受不利及對方船隻已回航之情
      形下，不得不運回云云。經查：
    (1)被告乙○○於檢察官偵查時供稱：「‧‧‧他們（按指阿彬、阿富）說買條漁
      船讓我捕魚維生，後來就拿錢讓我買漁船花了四百二十萬買船，連同整修費用
      將近六百萬，將漁船開回南方澳後，約是二個月前。整修約一個月，整修好了
      之後，阿彬說買船花了很多錢，向我表示先走私毒品回本比較快，我考慮了五
      、六天才答應他」等語、「在阿彬向我表示走私毒品後沒幾天，過幾天我答應
      後，向丙○○說，我向他拜託後他才答應」等語（均見台灣宜蘭地方法院檢察
      署九十一年度偵字第二二七號卷第二十三頁與反面），核與被告丙○○供稱：
      「在出海前三、四天前乙○○有向我表示要走私毒品，我開始準備出海漁船的
      油料等相關物品」等語（見同前偵查卷第二十七頁反面），足見被告乙○○、
      丙○○於上述時間出海前，被告二人已與「阿彬」、「阿富」有共同計劃走私
      毒品之犯意聯絡，雖無證據證明被告二人於出海前即已知走私物品之種類與數
      量，然被告二人既與「阿彬」、「阿富」謀議私運毒品，則對於私運何等級之
      毒品，應均不違背渠等本意，而已有私運第一級毒品之不確定故意，應可確定
      。而且被告二人均於前揭供述中自承「係經考慮才答應」等語，足見被告二人
      決意走私毒品係出於自由意願，至為明顯。被告二人事後辯稱有受威脅恐嚇等
      情，則屬個人卸責之詞。
    (2)另參以，證人甲○○亦於本院至前述漁船現場勘驗時證稱：「該油櫃密艙於查
      獲時外觀木頭支架完好，FRP（即油櫃外之塗料）亦塗抹均勻。走私者將違禁
      物放進去之後，需要把暗門關上，支架回覆，再塗抹FRP樹脂，以免被發現。
      我們在搜索時一開始看不出來油櫃有何異狀」等語，並有油櫃密艙照片可憑，
      足見被告二人於出海前必已將回復油櫃外觀之材料、工具備妥，以便裝載管制
      物品後能將油櫃外觀回復原貌以躲避查緝，是被告二人辯稱當日本係正常出海
      捕魚，因接獲「阿彬」來電，語帶恐嚇脅迫，才不得已前往越南外海等情更不
      足採。雖被告二人均再執稱：渠等出海均有準備漁具云云，惟利用漁船以捕魚
      為名義出海走私管制物品者，衡情於出海時應不會未準備任何漁具而引起檢查
      站人員之注意，是被告此部分所辯，亦無法對之以為有利之認定。
    (3)辯護人黃豪志律師雖再執稱：前述金震發六六號漁船係屬小船，若非受阿彬、
      阿富等人脅迫，實不需甘冒生命危險遠洋航行至越南外海載運毒品云云。但查
      ，走私使用之漁船是否具有遠航能力，要屬事實問題，並不因非具遠航能力之
      漁船即毫無可能從事走私運送毒品、子彈之犯行。且若如辯護人所稱該趟航程
      甚為危險，則被告二人對於所運輸之毒品、子彈是否能安然入境返台亦存有極
      大變數，是被告二人若真於接駁地點受脅迫而不得已需代運毒品、子彈，亦大
      可以在海上航行之變數為藉口拒絕允應、甚將上述扣案物丟棄大海或於海上即
      先行通報自首犯行，惟被告捨前述機會不為，仍決意將上揭扣案物自境外運輸
      返台，足見被告二人就本件私運行為係基於自己之自由意思下而實施，應無疑
      義。
    (4)且被告乙○○於檢察官偵查時供稱：「阿彬在柬埔寨時說，漁船出海的油錢及
      吃住等有關開銷由他們負責，每件海洛因我們二萬元，我們覺得不划算，要求
      每人各得四十萬元，阿彬表示如果走私成功錢不是問題‧‧‧（見同前偵查卷
      第二十四頁、二十四頁反面）、並於本院審理時更供稱：「‧‧‧在船碰頭時
      ，阿彬跟我說有海洛因與子彈，我問他要交給誰他說有人會與我聯絡，他說一
      塊海洛因磚二萬元代價，四十萬元是我們自己算的‧‧‧」（見本院九十一年
      七月十一日審理筆錄）是被告二人就本件走私行為之代價，係於越南、柬埔寨
      外海之扣案物品接駁地點向貨主要求一定數額之款項，衡情被告二人於前述接
      駁本件扣案物品地點，除已明知所接駁之違禁物為第一級毒品海洛因、子彈等
      物，且就走私行為與代價與「阿彬」等人達成相當程度之意思合致，顯見被告
      二人已係基於自由意思下萌生共同私運第一級毒品、子彈入境返台之犯意，否
      則不至於向貨主「阿彬」就走私代價討價還價或要求一定金額之代價。是被告
      二人辯稱渠係遭受脅迫不得已才代運毒品、子彈入境云云，亦與常情有違。
（二）被告丙○○於本院審理時雖再辯稱：伊並不知道所運輸係第一級毒品海洛因云
      云。惟查，被告乙○○於檢察官偵查時稱：「（問：丙○○是否知道袋中有放
      毒品？：知道」、「阿彬在柬埔寨時說，漁船出海的油錢及吃住等有關開銷由
      他們負責，每件海洛因我們二萬元，我們覺得不划算，要求每人各得四十萬元
      ，阿彬表示如果走私成功錢不是問題‧‧‧（見同前偵查卷第二十四頁、二十
      四頁反面）、並於本院審理時更供稱：「‧‧‧在船碰頭時，阿彬跟我說有海
      洛因與子彈，我問他要交給誰他說有人會與我聯絡，他說一塊海洛因磚二萬元
      代價，四十萬元是我們自己算的‧‧‧」（見本院九十一年七月十一日審理筆
      錄）、而被告丙○○亦供稱：「‧‧‧到外海時，有一個人是台灣人，他丟一
      包東西過來，我接住，拿給乙○○，我知道裡面是毒品，‧‧‧乙○○跟我說
      裡面有二百發子彈及毒品等語‧‧‧」（見本院九十一年四月三日訊問筆錄）
      ，已見被告乙○○、丙○○對於所接駁之物係屬第一級毒品海洛因與子彈，已
      於接駁地點有充分認識。參以，被告二人對於該次走私代價也有所盤算，衡情
      若不知悉所走私物品為何，如何與貨主就走私代價為討價還價，甚至要求一定
      金額之代價，是被告丙○○辯稱並不知道所運輸入境之物品係屬第一級毒品海
      洛因，實違情理，而不可採信。
（三）雖被告二人於該趟出海前僅與「阿彬」、「阿富」有私運第一級毒品之不確定
      故意之犯意聯絡，然航行至接駁地點於接駁扣案物品後，於明知所接駁之物品
      係第一級毒品、子彈之情形下，並依前所述，係於自由意思下決意運輸與私運
      前述扣案物品進入國境，實已將出海前私運第一級毒品之不確定故意之犯意轉
      換成與「阿彬」、「阿富」運輸及私運第一級毒品海洛因與子彈進口之犯意聯
      絡與行為分擔，並進而將前述扣案物私運進入國境，而實施後述罪名構成要件
      之行為，而已該當後述罪名之正犯，並與「阿彬」、「阿富」有共同犯意聯絡
      與行為分擔，亦可確定。並不因無證據證明被告二人係本件扣案物品之貨主、
      或被告丙○○未曾與主嫌「阿彬」聯繫、或原本並無私運子彈之計劃，而認被
      告乙○○、丙○○並非本件犯行之正犯。
（四）是本件被告犯行明確，前揭所辯並無足採，應依法論科。
三、查海洛因係屬於毒品危害防制條例第二條所列之第一級毒品；且經行政院公告為
    甲項第四款之管制進出口物品；而子彈則係經公告為甲項第一款之管制物品。被
    告乙○○、丙○○二人私運管制進出口之第一級毒品海洛因與子彈進入我國國境
    之行為，均係犯毒品危害防制條例第四條第一項之運輸第一級毒品罪、槍砲彈藥
    刀械管制條例第十二條第一項及九十一年六月二十六日修正公佈前之懲治走私條
    例第二條第一項之私運管制物品進口罪（按懲治走私條例第二條第一項業於被告
    行為後即於九十一年六月二十六日公佈修正，將原條文得併科罰金部分刑度金額
    提高至新台幣三百萬元以下，經比較新舊法後，以行為時之舊法較有利於被告，
    予以敘明）。被告二人就上開犯行，與不詳姓名年籍綽號「阿彬」、「阿富」等
    成年男子，均具有犯意聯絡及行為分擔，均應以共同正犯論。至被告二人持有第
    一級毒品海洛因、與具有殺傷力子彈之低度行為，因已為其運輸第一級毒品、具
    有殺傷力子彈之高度行為所吸收，不另論罪。又被告所犯上開三罪，乃係以一行
    為而同時觸犯之，為想像競合犯，應依刑法第五十五條之規定，從一重依毒品危
    害防制條例第四條第一項之運輸第一級毒品罪處斷。爰審酌被告犯罪之動機、目
    的、手段、所犯對社會造成之影響、邇來台灣地區槍彈氾濫，不法之徒每每擁槍
    自重，輕則用之恐嚇勒索、欺壓善良，重則持以搶劫、擄人勒贖、殺人，致使一
    般民眾聞槍色變，被告自國外運輸為數不少之制式子彈來台，實足以嚴重破壞社
    會秩序、再者第一級毒品海洛因亦為政府查緝重點，被告竟仍走私數千公克之海
   洛因來台供他人犯售圖利，而戕害人民之身心甚鉅、只求眼前近利不懼法之嚴峻
    及犯罪後均坦承大部犯行之犯後態度等一切情狀，各量處如主文所示之刑，並均
    褫奪公權終身。
四、扣案疑似毒品之白色粉末，確係第一級毒品海洛因（二十包、合計淨重七六四三
    ‧０四公克、包裝重六０五‧二九公克、純度73.54%、純質淨重5620.69公克)，
    已如前述，屬查獲之毒品，應依毒品危害防制條例第十八條第一項前段沒收銷毀
    之；而扣案口徑9mm之制式子彈（彈底標記均為R-P9mmLUGER」）二百顆，具有殺
    傷力，係屬違禁物，亦有前揭函文可憑，應依刑法第三十八條第一項第一款沒收
    ；又用以包裝前述扣案物之包裝物一批，係共犯所有並供包裝毒品與子彈所用之
    物，已據被告乙○○於警詢時坦承在卷，應依刑法第三十八條第一項第二款宣告
    沒收。
五、另檢察官移請併案審理部分（台灣宜蘭地方法院檢察署九十一年度偵字第五九九
    、一三三七號、台灣台北地方法院檢察署九十一年度偵字第五四０三號），與本
    案均屬同一事實，併此敘明。
據上論斷，應依刑事訴訟法第二百九十九條第一項前段、九十一年六月二十六日修正
公布前之懲治走私條例第二條第一項、毒品危害防制條例第四條第一項、第十八條第
一項前段、槍砲彈藥刀械管制條例第十二條第一項、刑法第二條第一項但書、第十一
條前段、第二十八條、第五十五條前段、第三十七條第一項、第三十八條第一項第一
款、第二款，判決如主文。
本案經檢察官郝中興到庭執行職務
中      華      民      國      九十一    年    七    月     二十五     日
                                臺灣宜蘭地方法院刑事第二庭
                                    審判長法  官  黃  永  勝
                                          法  官  陳  嘉  年
                                          法  官  蔡  仁  昭
右正本證明與原本無異。
如不服本判決，應於判決送達後十日內，向本院提出上訴狀。（應附繕本）
                                          書記官  吳  慧  芳
中      華      民      國      九十一    年    七    月     二十六     日
所犯法條：
毒品危害防制條例第四條第一項：
製造、運輸、販賣第一級毒品者，處死刑或無期徒刑；處無期徒刑者，得併科新台幣
一千萬元以下罰金。
九十一年六月二十九日修正公布前之懲治走私條例第二條第一項：
私運管制物品進口﹑出口逾公告數額者，處七年以下有期徒刑，得併科新台幣二十萬
元以下罰金。
槍砲彈藥刀械管制條例第十二條第一項：
未經許可，製造、販賣或運輸子彈者，處一年以上七年以下有期徒刑，併科新台幣五
百萬元以下罰金。
